最高法院刑事判決　　　　　　　九十六年度台上字第六八０號
上　訴　人　台灣高等法院台南分院檢察署檢察官
被　　　告　甲○○
上列上訴人因被告誣告案件，不服台灣高等法院台南分院中華民
國九十三年三月二十五日第二審判決（九十二年度上訴字第一二
０四號，起訴案號：台灣台南地方法院檢察署九十二年度偵字第
七一九六號），提起上訴，本院判決如下：
　　主  文
原判決撤銷，發回台灣高等法院台南分院。
    理  由
本件原判決以公訴意旨略稱：被告甲○○明知乙○○於民國九十
二年四月十一日上午十一時三十分許，並未因金錢糾葛，撕破其
所穿著長褲之左側口袋，且其當日係穿著淺色長褲並非深色長褲
，竟意圖使乙○○受刑事處分，於同年月十三日晚上十時二十分
許，至台南縣警察局新營分局鹽水分駐所提出告訴稱：乙○○撕
破其所著長褲之左側口袋，欲強取放置在該處之現金新台幣十一
萬元等語，並於不詳時地，偽造上開口袋遭撕裂之深色長褲一條
後，於同日交予警方做為證據而行使之，因認被告涉犯刑法第一
百六十九條第二項之偽造證據誣告罪嫌云云。經審理結果，認被
告犯罪不能證明，因而撤銷第一審論處被告誣告罪刑之判決，改
判諭知被告無罪，固非無見。
惟查審理事實之法院，對於案內與待證事實有重要關係，在客觀
上認為應依法調查之證據，若未依法調查或雖已調查而未調查明
白，即與證據未經調查無異，如率行判決，其判決當然為違背法
令。而證據之證明力，固屬於法院判斷之自由，但不得違背經驗
法則及論理法則，如其判斷，尚有疑竇，則難遽採為被告有利或
不利之認定。經查：（一）原判決援引被告於警詢時指稱：「乙
○○與綽號『黑仔』之男子前來…將伊（指被告，下同）強拖出
外面，陳奕蓁已經駕駛一部深藍色自小客車在門口等待，乙○○
先上車並拉伊上車，該男子則在後面推伊上車，伊將雙腳抵住車
門不肯進入車上，乙○○由伊身後伸手進入伊長褲口袋內欲強取
金錢，伊就以雙手緊抓住褲袋，並喊救命及搶錢，接著很多人出
來圍觀，乙○○就把伊推出車外，該男子接著進入右後座…」等
語為據，認定被告所辯其當日所穿著之長褲被乙○○撕破，洵屬
有據云云（見原判決第三至四頁理由四(一)）。然而，倘若被告上
開指述屬實，則當時乙○○應已坐在小客車後座，於車內自車右
後車門處拉被告上車，並由綽號「黑仔」者自被告後方推被告上
車，而被告將雙腳抵住車門不肯上車。依此情景觀察，乙○○既
與被告面對面並正在出手拉被告上車之中，彼如何能在車內再將
手伸至車外，自被告身後將手伸入被告長褲左側口袋，進而將被
告所著長褲左側邊褲管縫合處撕破？原判決據以認定被告所著長
褲係遭乙○○撕破，所為論斷，顯與論理法則有違，且與所採之
證據不相適合，併有證據上理由矛盾之違背法令。（二）原判決
以「衣物顏色本因當時之環境及各人所處角度之不同而異其感覺
，證人方建鴻所證亦僅能以『類似』之語推斷，而證人謝秉昆與
被告係因會款糾紛而調解，其證詞是否可信，亦非無疑」，因認
被告並無偽造證據、虛構事實誣告云云（見原判決第五頁倒數第
一行至第六頁第二行）。然依一般社會大眾所認知，各人對於衣
物顏色之判斷，固因所處之客觀環境及目擊角度之不同而異其感
覺，而將深藍、深綠等深色系顏色，誤認為同屬深色系之「黑色
」，亦屬常有之事；但有無可能將深藍、深綠等深色系顏色，誤
認為淺色系之「米色」，即不無可疑。查證人方建鴻於警詢時證
稱：彼係在距離約十五公尺處，見到被告穿著淺色類似米色的長
褲等語（見原判決第五頁第十至十四行）。雖方建鴻對於被告所
著長褲顏色，僅以「淺色類似米色」描述之，然已足見彼對於所
見之顏色係評價為與深色系迥異之淺色系且「類似米色」。何以
方建鴻如此評價被告所著長褲之顏色？又按彼當時所處之客觀環
境及目擊之距離、角度判斷，有無可能誤將深色長褲誤為淺色長
褲？事涉被告有無偽造證據以誣告乙○○犯罪，自仍應予調查釐
清。原審對此未加究明，率認方建鴻之證詞不足採，而為有利被
告之認定，自有調查未盡及理由欠完備之違背法令。檢察官上訴
意旨執以指摘原判決不當，尚非全無理由，應認原判決有撤銷發
回更審之原因。
據上論結，應依刑事訴訟法第三百九十七條、第四百零一條，判
決如主文。
中　　華　　民　　國　九十六　年　　二　　月　　一　　日
                      最高法院刑事第九庭
                          審判長法官  陳　正　庸
                                法官  賴　忠　星
                                法官  王　居　財
                                法官  林　開　任
                                法官  林　立　華
      本件正本證明與原本無異
                                      書  記  官
中　　華　　民　　國　九十六　年　　二　　月　　六　　日
                                                  Ａ
